臺灣高等法院民事裁定
110年度再抗字第1號
聲  請  人  黃鎮華  


上列聲請人因與相對人台灣醫療物品股份有限公司、韓如蕙間請
求確認地上權存在事件，對於中華民國99年11月30日本院99年度
抗字第1793號確定裁定聲請再審及保全證據，本院裁定如下：
    主  文
再審及保全證據之聲請均駁回。
聲請費用由聲請人負擔。
    理  由
一、按裁定已經確定，而有民事訴訟法第496條第1項或第497條
    之情形者，得準用再審程序之規定，聲請再審，同法第507
    條定有明文。聲請再審，依同法第507條準用第500條規定，
    應於30日之不變期間內提起；前項期間，自裁定確定時起算
    ，裁定於送達前確定者，自送達時起算；其再審之理由發生
    或知悉在後者，均自知悉時起算；除以同法第496條第1項第
    5款、第6款或第12款情形為再審之理由者外，自裁定確定後
    已逾5年者，不得提起。又聲請再審不合法者，法院應以裁
    定駁回之，同法第507條準用第502條第1項亦定有明文。
二、經查，本件聲請人以台灣醫療物品股份有限公司、韓如蕙為
    被告之請求確認地上權事件，經臺灣臺北地方法院（下稱臺
    北地院）原分為99年度北簡字第14977號辦理，嗣移由該院
    民事庭以99年度訴字第4339號裁定將聲請人之訴駁回（見本
    院卷第55頁），聲請人不服提起抗告，經本院於民國99年11
    月30日以99年度抗字第1793號廢棄上開裁定（見本院卷第57
    、58頁），復經臺北地院更為審理後，於100年3月31日以10
    0年度訴更一第3號裁定將聲請人之訴駁回，全案並告確定（
    見本院卷第61、62、64頁）。而聲請人於聲請狀及本院訊問
    時均陳明係對本院99年度抗字第1793號確定裁定提起再審（
    見本院卷第3、121、122頁，下稱系爭裁定），惟未指明系
    爭裁定有如何合於民事訴訟法第496條第1項各款所定再審事
    由之具體情事，僅泛稱伊不清楚系爭裁定上所記載坐落臺北
    市○○區○○段○○段00地號土地（重測後併入臺北市○○區○○段○○
    段000地號，再併入臺北市○○區○○段○○段000地號）之登記所
    有權人劉邦光等人為何人，臺北市中山地政事務所係誤植，
    請法院查明云云（見本院卷第122、127頁），且系爭裁定業
    於99年12月31日確定，有本院民事書記官辦案進行簿在卷可
    稽（見本院卷第123頁），從而聲請人遲至110年1月1日始具
    狀對系爭裁定聲請再審（見本院卷第3頁），顯已逾5年之法
    定期間，是本件再審之聲請自難認為合法，應予駁回。至於
    聲請人於聲請狀列載非屬系爭裁定之當事人即財政部國有財
    產署北區分署、郭曉蓉、莊淑如、郭武博、陳官保、蘇維成
    為再審相對人（見本院卷第3頁），自非法之所許，應併予
    駁回。
三、又按證據有滅失或礙難使用之虞，或經他造同意者，得向法
    院聲請保全；就確定事、物之現狀有法律上利益並有必要時
    ，亦得聲請為鑑定、勘驗或保全書證，民事訴訟法第368條
    第1項定有明文，此即為證據保全之原因。而當事人聲請保
    全證據，依同法第370條第2項、第284條規定，應就保全證
    據之理由即上開證據保全之原因，提出可使法院信其主張為
    真實並能即時調查之證據，以釋明之（最高法院105年度台
    抗字第650號裁定意旨參照）。聲請人僅泛稱其合法房地資
    料遭誤植亂套登記，請求保全坐落臺北市○○區○○段○○段00地
    號土地（重測後併入臺北市○○區○○段○○段000地號，嗣併入
    臺北市○○區○○段○○段000地號）之土地台帳云云（見本院卷
    第122頁），未予釋明就確定該證據之現狀有法律上利益且
    有必要，及如不立即保全該證據，將有毀損滅失，或不及調
    查之虞，揆諸前開說明，聲請人既未就其聲請應保全證據之
    理由盡相當之釋明，則其保全證據之聲請即於法未合，不應
    准許。　　　
四、據上論結，本件再審之聲請為不合法、保全證據之聲請為無
    理由，爰裁定如主文。
中　　華　　民　　國　　110 　年　　1 　　月　　28　　日
                民事第十四庭  
                        審判長法　官  蔡和憲
                              法　官  邱靜琪
                              法　官  周珮琦
正本係照原本作成。
如不服本裁定，應於收受送達後10日內向本院提出抗告狀，並應
繳納抗告費新臺幣１千元。
中　　華　　民　　國　　110 　年　　1 　　月　　28　  日
                              書記官  強梅芳